臺灣臺南地方法院民事判決
109年度訴字第1725號
原      告  陳奕涵
訴訟代理人  陳俊男
被      告  侯水木
訴訟代理人  侯宜伶
            侯佳宏
被      告  侯信評
            侯政宏
上  一  人            
訴訟代理人  侯惠文
上列當事人間請求分割共有物事件，本院於民國110年8月10日言
詞辯論終結，判決如下：
    主      文
兩造共有如附表所示土地應予合併變價分割，所得價金由兩造按
附表所示應有部分比例分配。
訴訟費用由兩造按附表所示應有部分比例負擔。
    事實及理由
壹、程序方面
  　被告侯信評及侯政宏未於言詞辯論期日到場，核無民事訴訟
    法第386條各款所列情形，爰依原告聲請由其逕自辯論而為
    判決。
貳、實體方面
一、原告主張：臺南市○○區○○○段○○○○段000000000地號、0000-0
    000地號、0000-0000地號、0000-0000地號、0000-0000地號
    等5筆土地（以下合稱系爭土地）為兩造共有如附表所示；
    茲因兩造間無不分割約定且無不能分割情形，爰依民法第82
    3條及第824條請求變價分割等語。並聲明：系爭土地准予變
    價分割，賣得金額由兩造依附表所示應有部分比例分配。
二、被告侯信評於訴訟中表示同意變價分割，被告侯政宏於調解
    中亦曾表示同意變價分割，均未為答辯聲明。被告侯水木則
    以：不想要變賣系爭土地等語置辯。並聲明：原告之訴駁回
    。
三、法院的判斷
　　被告侯水木雖然不想要變賣系爭土地，但每個人的想法或多
    或少都有些不同，共有狀態容易妨礙物的使用或處分。舉例
    來說，3個人共有1筆土地，如果3個人沒有共識要如何使用
    土地，這筆土地就容易被閒置在那邊。為了避免這樣的結果
    發生，除非有特別的法律規定或私人契約，否則我們國家規
    定共有人可以隨時請求分割共有物，所以原告仍然可以請求
    法院將系爭土地賣掉分錢。
　㈠各共有人，除法令另有規定外，得隨時請求分割共有物，但
    因物之使用目的不能分割或契約訂有不分割之期限者，不在
    此限；分割之方法不能協議決定，原物分配顯有困難時，法
    院得因任何共有人之請求，命變賣共有物而以價金分配於各
    共有人；共有人相同之數不動產，除法令另有規定外，共有
    人得請求合併分割；民法第823條第1項、第824條第2項第2
    款、第5項定有明文。
　㈡系爭土地為兩造共有如附表所示，兩造不能協議決定如何分
    割，亦無因使用目的或契約致不能分割等情，為兩造所不爭
    執並有土地登記第一類謄本5份在卷可佐（見本院柳營簡易
    庭109年度營調字第228號民事簡易訴訟程序第一審卷宗第59
    頁至第77頁），應堪認定。
　㈢如附表編號1至編號4所示土地均屬農業區內農牧用地，若依
    共有人應有部分比例分配，每人分得土地面積均未達2,500
    平方公尺，將使土地細分而不易於農作使用；如附表編號5
    所示土地屬交通用地，面積僅有37平方公尺，若再依共有人
    應有部分比例細分土地，不僅不利於土地利用，更易使法律
    關係複雜而衍生糾紛，故系爭土地以原物分配顯有困難。本
    院復審酌各共有人均無單獨取得系爭土地全部所有權後補償
    其他共有人之意，認原告請求裁判將系爭土地合併變價分割
    ，以價金分配於各共有人，核與前揭法律規定相符，尚屬公
    允，爰判決如主文第1項所示。
四、因共有物分割事件涉訟，由敗訴當事人負擔訴訟費用顯失公
    平者，法院得酌量情形，命勝訴之當事人負擔其一部；共同
    訴訟人，按其人數平均分擔訴訟費用，但共同訴訟人於訴訟
    之利害關係顯有差異者，法院得酌量其利害關係比例，命分
    別負擔；民事訴訟法第80條之1及第85條第1項定有明文。分
    割共有物之訴係必要共同訴訟，原告及被告間本可互換地位
    而起訴或應訴，被告應訴實因訴訟性質而不得不然，所為抗
    辯自為伸張或防衛權利所必要，又分割方法係考量全體共有
    人利益後而為裁判，兩造為系爭土地共有人，均因本裁判而
    受有利益，實質上無所謂何造勝訴敗訴之問題，若由被告負
    擔全部訴訟費用顯失公平，另兩造於本訴訟之利害關係，受
    應有部分比例影響而顯有差異，故本院認訴訟費用應由兩造
    按附表所示應有部分比例分擔，較為公平，爰判決如主文第
    2項所示。 
五、據上論結，原告之訴為有理由，依民事訴訟法第385條第1項
    前段、第80條之1、第85條第1項，判決如主文。
中　　華　　民　　國　　110 　年　　8 　　月　　31　　日
                  民事第五庭    法  官　陳谷鴻
以上正本證明與原本無異。 
如不服本判決，應於判決送達後20日內，向本院提出上訴狀並表
明上訴理由，如於本判決宣示後送達前提起上訴者，應於判決送
達後20日內補提上訴理由書（須附繕本）。
如委任律師提起上訴者，應一併繳納上訴審裁判費（參照民事訴
訟法施行法第9條：上訴人有律師為訴訟代理人，或依書狀上之
記載可認其明知上訴要件有欠缺者，法院得不行民事訴訟法第44
2條第2項及第444條第1項但書之程序）。
中　　華　　民　　國　　110 　年　　9 　　月　　6 　　日
                                書記官  呂伊謦
【附表】
編號 土地 共有人 應有部分比例 備註 １ 臺南市○○區○○○段○○○○段000000000地號土地 侯水木 4分之1 1.面積：2,994平方公尺。　 2.使用分區：一般農業區。 3.使用地類別：農牧用地。    侯信評 4分之1    侯政宏 6分之1    陳奕涵 6分之2  ２ 臺南市○○區○○○段○○○○段000000000地號土地 侯水木 4分之1 1.面積：21平方公尺。　 2.使用分區：一般農業區。 3.使用地類別：農牧用地。   侯信評 4分之1    侯政宏 6分之1    陳奕涵 6分之2  ３ 臺南市○○區○○○段○○○○段000000000地號土地 侯水木 4分之1 1.面積：600平方公尺。　 2.使用分區：一般農業區。 3.使用地類別：農牧用地。   侯信評 4分之1    侯政宏 6分之1    陳奕涵 6分之2  ４ 臺南市○○區○○○段○○○○段000000000地號土地 侯水木 4分之1 1.面積：175平方公尺。　 2.使用分區：一般農業區。 3.使用地類別：農牧用地。   侯信評 4分之1    侯政宏 6分之1    陳奕涵 6分之2  ５ 臺南市○○區○○○段○○○○段000000000地號土地 侯水木 4分之1 1.面積：37平方公尺。　 2.使用分區：一般農業區。 3.使用地類別：交通用地。   侯信評 4分之1    侯政宏 6分之1    陳奕涵 6分之2